臺灣板橋地方法院刑事判決　　　　　　 100年度訴字第1585號
公　訴　人　臺灣板橋地方法院檢察署檢察官
被　　　告　陳錦隆
上列被告因誣告案件，經檢察官提起公訴（100 年度偵字第1510
3 號），本院判決如下：
    主  文
陳錦隆意圖他人受刑事處分，向該管公務員誣告，處有期徒刑
月。
    事  實
一、陳錦隆因騷擾其胞妹陳淑卿及陳淑卿前夫梁敬昇，迭經陳淑
    卿向臺灣臺北地方法院及本院聲請民事通常保護令，惟仍無
    視於保護令之限制數度騷擾陳淑卿、梁敬昇，經陳淑卿向臺
    灣板橋地方法院檢察署（下稱板橋地檢署）檢察官對陳錦隆
    提出告訴後，由該署檢察官分別以99年度偵字第4374號、第
    23397 號、第24037 號提起公訴，並均經法院判決有罪確定
    。陳錦隆因而懷恨在心，竟意圖使梁敬昇受刑事處分，明知
    梁敬昇於民國99年12月6 日下午3 時50分許，在臺北縣板橋
    市（現改制為新北市板橋區○○○路○ 段30巷1 號本院第二
    辦公大樓後棟一樓庭候區陪同陳淑卿等候開庭時，並未對陳
    錦隆有手握拳頭比中指及口出臺語「畜牲」一詞之公然侮辱
    之行為，仍虛擬上開情節，於99年12月8 日（起訴書誤載為
    99年12月7 日之書狀撰寫日）具狀向板橋地檢署檢察官提出
    告訴，誣指梁敬昇有前述犯行，嗣經承辦檢察官調閱現場監
    視器錄影畫面後，認梁敬昇犯罪嫌疑不足，並以100 年度偵
    字第7463號為不起訴處分確定在案。
二、案經臺灣板橋地方法院檢察署檢察官自動檢舉簽分偵辦並提
    起公訴。
    理  由
一、本判決下列所引用認定犯罪事實之各項證據，並無證據證明
    係公務員違背法定程序所取得，且檢察官及被告陳錦隆於本
    院準備程序及審判期日時對於證據能力均未予爭執，迄至言
    詞辯論終結前亦未再聲明異議，本院審酌各該證據取得或作
    成時之一切情況，並無違法、不當或不宜作為證據之情事，
    與本案待證事實間復具有相當之關聯性，依刑事訴訟法第15
    8 條之4 反面解釋及同法第159 條之5 第2 項規定意旨，自
    得採為本件認定事實之基礎，合先敘明。
二、訊據被告陳錦隆固不否認有於99年12月8 日具狀遞交板橋地
    檢署檢察官申告被害人梁敬昇於99年12月6 日下午3 時50分
    許，在臺北縣板橋市○○路○ 段30巷1 號本院第二辦公大樓
    後棟一樓庭候區對伊手握拳頭比中指及口出臺語「畜牲」一
    詞涉犯公然侮辱罪等情，惟矢口否認有何誣告犯行，辯稱：
    被害人梁敬昇確實有於上揭時、地為上開公然侮辱之言詞及
    舉動，倘伊係捏造不實事實申告，怎麼會在對梁敬昇提告時
    就主動請檢察官調閱現場監視錄影畫面，這樣豈不是搬石頭
    砸自己的腳？因檢察官漏未調閱一樓庭候區電梯出口左前方
    處監視器之錄影畫面致不能證明梁敬昇之公然侮辱行為，惟
    同樣監視器錄影畫面亦未拍到梁敬昇確實未對伊為公然侮辱
    犯行，自亦不能證明伊有誣告犯行云云。
三、經查：
  (一)被告於99年12月8 日向板橋地檢署遞交刑事告訴狀，告訴狀
    所載內容為：「被告（按即梁敬昇）前妻與告訴人（按即本
    案被告）受貴院通知傳喚（詳告證一：臺灣板橋地方院簡易
    庭通知書），訂於99年12月6 日下午3 時20分於臺北縣板橋
    市○○路○ 段30巷1 號臺灣板橋地方法院第二辦公大樓前棟
    二樓第二調解室進行調解。，因調解未成立，嗣由志工帶領
    至後棟一樓庭候區等司法事務官訊問。在等候至下午3 時50
    分，被告在眾多他案庭候人共見共聞下，口中念念有詞的以
    台語用詞，罵被告是畜牲，並對告訴人手握拳頭比中指，當
    場公然侮辱告訴人。（庭候區現場有兩支廣角監視器錄影鏡
    頭可資為證）。核被告所為涉嫌刑法第309 條第1 項公然侮
    辱罪。......為此懇請鈞署予以偵辦起訴，以維法制。」，
    有刑事告訴狀1 份及其上之板橋地檢署收發章存卷可參（見
    板橋地檢署99年度他字第7828號偵查卷第1 至2 頁）。該案
    經板橋地檢署檢察官偵查後，認罪嫌不足而以100 年度偵字
    第7463號為不起訴處分確定等情，亦有該不起訴處分書在卷
    足稽（見板橋地檢署100 年度偵字第7463號偵查卷第2 頁正
    、反面），被告有以梁敬昇在上揭時、地對伊比中指及口出
    臺語「畜牲」一詞於99年12月8 日具狀向板橋地檢署提出公
    然侮辱告訴，經該署檢察官偵查後認罪嫌不足為不起訴處分
    確定等情，堪予認定。
  (二)除上開告訴狀所載內容外，被告並於100 年1 月24日偵訊時
    供稱：「（問：你聽到他罵你『畜生』並且用中指比你，你
    作何反應？）我走到監視器，並且還有做紀錄。」（見同上
    卷第21頁），另於100 年5 月10日檢察事務官詢問時供稱：
    伊沒有做特殊動作，只是在通道面向梁敬昇，伊當時有走過
    去看一下監視器位置，和低頭看一下手機，以確認時間等語
    （見板橋地檢署100 年度他字第2136號偵查卷第19頁），並
    於本院準備程序中供稱：梁敬昇對伊比中指及罵伊「畜牲」
    時，伊與梁敬昇的位置即如板橋地檢署100 年度他字第2136
    號偵查卷第21頁所示，伊是面對梁敬昇的方向站著，罵完後
    伊就朝監視器的方向走過去，並找有沒有時鐘，發現沒有伊
    就低頭看手機要確認時間等語（見本院100 年8 月9 日準備
    程序筆錄第3 頁）。綜上可知，被告指稱被害人梁敬昇比中
    指及以臺語辱罵「畜牲」一詞時，被告與被害人梁敬昇之相
    對位置如本院100 年8 月16日勘驗筆錄第2 頁上方平面示意
    圖所示，而本件所應究明者，即為在被告朝監視器的方向走
    近，並低頭拿出手機確認時間之動作前，被害人梁敬昇是否
    確有為被告所指之公然侮辱行為。
  (三)查本案所調取之監視器畫面，業已包括所在位置如本院100
    年8 月16日勘驗筆錄第2 頁上方平面示意圖所示之監視器A
    及監視器B ，監視器A 所可拍攝一樓庭候區之範圍為電梯前
    方與法庭外等候區即上開平面示意圖所示庭候區(1)、(2)之位
    置；另監視器B 所可拍攝一樓庭候區之範圍則為1 樓大門處
    口處即上開平面示意圖所示庭候區(3)之位置，且上開2 監視
    器為本院第二辦公大樓後棟一樓庭候區所設置之全部監視器
    ，亦有臺灣板橋地方法院檢察署公務電話紀錄單1 紙存卷可
    參（見臺灣板橋地方法院檢察署99年度他字第7828號偵查卷
    第17頁），是被告辯稱檢察官漏未調閱一樓庭候區電梯出口
    左前方處監視器之錄影畫面云云，實屬無據。又經本院勘驗
    上開監視錄影畫面後，自下午3 時44分至45分許被害人與被
    告先後進入一樓庭候區起，至下午3 時57分許被害人與被告
    先後進入法庭開庭之時止，被告僅於下午3 時52分58秒有低
    頭取出手機察看之舉動，有本院100 年8 月16日勘驗筆錄1
    份在卷可佐。惟在被告低頭取出手機察看前，被告係於下午
    3 時52分50秒始自上開平面示意圖所示庭候區(2)內側座位起
    身走向電梯前方庭候區(1)之位置，斯時被害人均坐在監視器
    A 下方之座位而未出現在監視器A 所可攝錄之範圍內，而被
    告自庭候區(2)走出之過程中係望向其左側牆壁之方向，期間
    並未見被告有望向被害人處及有憤怒或驚訝之舉措，而站在
    被告與被害人之間即畫面中倚靠牆緣之男子亦未有因察覺異
    狀而四下張望之動作。至同分54秒時被告步出庭候區(2)即被
    告自稱事發時伊所在位置，並順勢望向監視器B 後被告視線
    曾望向被害人所在處，然僅1 秒即別開視線望向庭候區(3)，
    並旋轉身背向被害人後，低頭取出手機查看，再向後返回庭
    候區(2)，在此期間畫面中倚靠牆緣之男子亦未有因察覺異狀
    而四下張望之動作，亦有本院100 年12月9 日勘驗筆錄二存
    卷可參。是於被告所述被害人有為比中指及口出臺語「畜牲
    」一詞之公然侮辱行為，即被告低頭查看手機之前，依監視
    器錄影畫面顯示被告與被害人間之距離相隔甚遠，惟被告於
    偵查中係指稱被害人辱罵的聲音很小聲（見臺灣板橋地方法
    院檢察署100 年度他字第2136號偵查卷第19頁），以被告與
    被害人相距距離之遙，且其視線在被害人所在位置處亦僅停
    留約1 秒之時間，被告如何能確定被害人有「小聲」以臺語
    辱罵「畜牲」一詞？又縱被告確能聽見被害人有口出「畜牲
    」一詞，則斯時站立於被告身旁倚靠牆邊站立之男子亦當能
    同時聽聞，惟該名男子卻無任何察覺異狀而四下張望之動作
    ，顯與一般人突聽聞週遭有人謾罵時會確認聲音來源之直覺
    反應有別，自難認被害人當時有為對被告比中指及以臺語辱
    罵「畜牲」一詞之行為。又證人陳淑卿亦於偵查中具結證稱
    ：當天是因為被告違反家暴保護令，伊對被告提起民事訴訟
    而由被害人陪同伊前往開庭，因為被告每次開庭都會挑釁，
    所以被害人都會提醒伊要跟被告保持距離，當天下午伊與被
    害人在一樓庭候區等待時，伊都跟被害人坐在一起，被害人
    並沒有罵被告，也沒有對被害人比中指，伊與被害人在庭候
    區都沒有與被告有任何的接觸等語（見臺灣板橋地方法院檢
    察署99年度他字第7828號偵查卷第21頁）。是本件所調閱之
    監視錄影畫面，雖未能直接拍攝到被害人之舉動，惟參諸被
    告及周遭在場人士之反應，及證人陳淑卿之證詞，被告指述
    被害人有為比中指及口出臺語「畜牲」一詞之公然侮辱行為
    ，顯屬不實。
  (四)又被告雖復辯稱倘其明知被害人未為其所指訴之公然侮辱行
    為，豈會在對被害人提告時就主動請檢察官調閱現場監視錄
    影畫面，無異搬石頭砸自己的腳云云。然被告於本院審理時
    供稱當天伊看到被害人坐在監視器的正下方認為可以照得到
    才會提告等語（見本院審理筆錄第9 頁），而監視器正下方
    向為監視器攝錄範圍之死角，乃吾人之生活經驗，被告係智
    識正常之成年人，不可能無此認識。則被告既已知悉被害人
    所在位置為監視器死角，無法拍攝到被害人之舉動，在偵審
    中仍故意聲請檢察官及本院調閱監視器錄影畫面，其用意為
    何？衡酌被告亦強調被辱後有刻意查看監視器位置並低頭看
    手機確認時間等情，顯在為其所虛擬之情節提供佐證，而非
    真心協助檢察官及本院發現真實之舉，渠用心之險惡，於此
    甚明。
  (五)綜上所述，被告基於使人受刑事處分之意圖，於上開時間具
    狀向板橋地檢署檢察官誣告被害人於99年12月6 日13時50分
    許在本院第二辦公大樓後棟一樓庭候區對其手握拳頭比中指
    及口出臺語「畜生」而涉嫌公然侮辱罪嫌，顯已該當誣告罪
    之構成要件，其明知為不實之事項，而虛捏使他人受刑事處
    分之意圖，至為灼然。本案事證已臻明確，被告犯行洵堪認
    定，應予依法論科。
四、核被告所為，係犯刑法第169 條第1 項之誣告罪。爰審酌被
    告僅因與被害人間之糾紛，竟捏造不實之事項向板橋地檢署
    申告，除生損害於被害人外，亦影響司法偵審之正確性、耗
    費司法資源，兼衡其素行、犯罪之動機、目的、手段、生活
    狀況、智識程度，及犯後仍飾詞卸責，未見悔意之態度等一
    切情狀，量處如主文所示之刑，以資懲儆。
據上論斷，應依刑事訴訟法第299 條第1 項前段，刑法第169 條
第1 項，判決如主文。
本案經檢察官林士淳到庭執行職務。
中    華    民    國   100    年    12    月    29    日
                    刑事第十一庭審判長法  官  王綽光
                                      法  官  洪珮婷
                                      法  官  黃司熒
以上正本證明與原本無異。
如不服本判決應於收受送達後10日內向本院提出上訴書狀，並應
敘述具體理由；其未敘述上訴理由者，應於上訴期間屆滿後20日
內向本院補提理由書（均須按他造當事人之人數附繕本）「切勿
逕送上級法院」。
                                      書記官  屠衛民
中    華    民    國   100    年    12    月    30    日
附錄本案論罪科刑法條全文：
中華民國刑法第169條
意圖他人受刑事或懲戒處分，向該管公務員誣告者，處 7 年以
下有期徒刑。
意圖他人受刑事或懲戒處分，而偽造、變造證據，或使用偽造、
變造之證據者，亦同。